【裁判字號】    99,交聲,2891
【裁判日期】    991115
【裁判案由】    聲明異議
【裁判全文】
臺灣高雄地方法院交通事件裁定        99年度交聲字第2891號
原處分機關  高雄市政府交通局
異  議  人
即受處分人  甲○○
上列異議人即受處分人因違反道路交通管理處罰條例案件，對於
高雄市政府交通局民國99年10月14日所為之處分（原處分案號：
高市交裁字第裁32-B00000000號）聲明異議，本院裁定如下：
    主  文
原處分撤銷。
    理  由
一、原處分意旨略以：登記於異議人即受處分人甲○○（下稱異
    議人）名下車牌號碼000-0000號輕型機車，於民國98年10月
    23日19時10分許，由案外人陳柄安騎乘該車而懸掛他車車牌
    號碼ZEG-899 號，行經高雄市○○路與海專路口時，為警查
    獲並當場對駕駛人即案外人陳柄安掣單舉發（高市警交字第
    BO0000000 號），原處分機關以異議人行車執照於有效期間
    屆滿不依規定換領而行駛，爰依道路交通管理處罰條例第15
    條第1 項第5 款（漏載同法條第2 項）之規定，裁處上開機
    車所有人即異議人罰鍰新臺幣（下同）1,200 元，牌照扣繳
    並責令換領等語。
二、聲明異議意旨略以：異議人所有車牌號碼000-0000號輕型機
    車，已於84年註銷行車執照，並將該機車賣予機車行報廢，
    何以會有上開違規行為並收受該裁決書，且該騎車之人，異
    議人亦不認識，爰聲明異議，請求查明並撤銷原處分等語。
三、按法院受理交通事件，準用刑事訴訟法之規定，道路交通管
    理處罰條例第89條前段定有明文；又案件由犯罪地或被告之
    住所、居所或所在地之法院管轄，無管轄權之案件，應諭知
    管轄錯誤之判決，並同時諭知移送於管轄法院，刑事訴訟法
    第5 條第1 項、第304 條亦分別定有明文。又按法院受理有
    關交通事件，原則上應準用刑事訴訟法有關規定，為道路交
    通管理處罰條例第89條及道路交通案件處理辦法第4 條所明
    定。關於聲明異議案件之管轄事項，上開辦法既無特別規定
    ，自應準用刑事訴訟法第5 條第1 項規定，由受處分人之違
    規行為地或其住所、居所或所在地之法院管轄（司法院74廳
    刑一字第550 號解釋參照）。查異議人之住所地雖於95年11
    月3 日已由原高雄市新興區○○○路55巷3 號之駕籍地，遷
    移至基隆市仁愛區○○○路11巷38弄21號4 樓，有公路監理
    電子閘門車號查詢輕型機車車籍、個人基本資料查詢結果各
    1 紙在卷可稽（本院卷第8 頁、第10頁），惟本件違規之行
    為地係在高雄市○○路與海專路口，是依上開規定，本院應
    有管轄權，合先敘明。
四、次按汽車所有人或領用人之行車執照有效期屆滿，不依規定
    換領而行駛者，處900 元以上1,800 元以下罰鍰，固為道路
    交通管理處罰條例第15條第1 項第5 款所明定。惟按行為人
    有道路交通管理處罰條例之情形者，應填製舉發違反道路交
    通管理事件通知單，並於被通知人欄予以勾記，其通知聯依
    下列規定辦理：1.當場舉發者，應填記駕駛人或行為人姓名
    、性別、出生年月日、地址、身分證統一編號及車主姓名、
    地址、車牌號碼、車輛種類。被查獲之駕駛人或行為人為受
    處分人時，應於填記通知單後將通知聯交付該駕駛人或行為
    人簽名或蓋章收受之；拒絕簽章者，仍應將通知聯交付該駕
    駛人或行為人收受，並記明其事由及交付之時間；拒絕收受
    者，應告知其應到案時間及處所，並記明事由與告知事項，
    視為已收受。2.受處分人非該當場被查獲之駕駛人或行為人
    ，舉發機關應另行送達之，違反道路交通管理事件統一裁罰
    基準及處理細則第11條第1 項第1 款、第2 款分別定有明文
    。由此可知，交通違規事件之處理過程，依上開違反道路交
    通管理事件統一裁罰基準及處理細則之規定，應先經舉發處
    分，倘若受處分人非當場被查獲之駕駛人或行為人，舉發機
    關更應填製通知單另行送達受處分人，並通知其到案時間及
    處所，如行為人未能合法收受舉發通知單之送達，即不能認
    受處分人已經合法收受舉發通知單而逕行裁決。
五、經查，上開車牌號碼000-0000號輕型機車，係登記於異議人
    名下，且於84年3 月31日因車牌號碼改編未繳回，而於84年
    3 月31日經高雄市監理處南區分處逕行註銷該車牌等情，有
    機車車籍查詢單及公務電話各1 紙在卷足憑（本院卷第10頁
    、第11頁）。而案外人陳柄安於98年10月23日19時10分許，
    騎乘異議人所有上開車號之輕型機車，並懸掛他車車牌號碼
    ZEG-899 號之車牌行駛，於行經高雄市○○路與海專路口，
    經警攔停而查獲上情，並依道路交通管理處罰條例第12條第
    1 項第8 款規定，以牌照已註銷仍行駛為由，當場對駕駛人
    陳柄安掣單舉發（高市警交字第BO0000000 號）之事實，亦
    有上開高雄市政府警察局舉發違反道路交通管理事件通知單
    1 紙附卷供參（本院卷第6 頁背面）。是依上情，本件交通
    違規當場被查獲之駕駛人乃陳柄安，而非異議人，且卷內亦
    查無原舉發機關另行對異議人開立舉發通知單及送達之相關
    證據。從而，原處分機關未待舉發機關完成舉發通知單合法
    送達程序之情況下，逕行對異議人裁罰，其裁決處分於法應
    有未合，自應由本院將原處分撤銷，由原舉發機關及處分機
    關另為適法之處置。
據上論斷，應依道路交通管理處罰條例第87條第2 項，道路交通
案件處理辦法第20條前段，裁定如主文。
中    華    民    國    99    年    11    月    15    日
                    交通法庭  法  官  林勳煜
以上正本證明與原本無異。
如不服本裁定應於送達後5 日內向本院提出抗告狀。
中    華    民    國    99    年    11    月    16    日
                              書記官  莊正彬

司法院資訊處製作；財團法人民間司法改革基金會備份。
